【裁判字號】    97,上訴,1567
【裁判日期】    970528
【裁判案由】    違反公司法
【裁判全文】
臺灣高等法院刑事判決                97年度上訴字第1567號
上  訴  人
即  被  告  甲○○
上列上訴人，因違反公司法案件，不服臺灣臺北地方法院97年度
訴字第196號，中華民國97年3月14日第一審判決（聲請簡易判決
處刑案號：臺灣臺北地方法院檢察署97年度偵字第438 號）提起
上訴，本院判決如下：
    主  文
上訴駁回。
    事  實
一、甲○○於民國（下同）96年7 月間，擬以臺北市中正區○○
    ○路○段65巷4弄6號2樓為營業處所，成立資本額共計新臺幣
    （下同）500 萬元之建弘開發建設有限公司（下稱建弘公司
    ）。甲○○並未實際繳納股款，為辦理建弘公司之登記，竟
    基於違反公司法及使公務員登載不實之犯意，於96年7 月10
    日向不知情張木良短期借款500 萬元，張木良於同月11日依
    約將500 萬元匯入甲○○指定建弘公司籌備處在上海商業銀
    行仁愛分行開立之帳號00000000000000號帳戶內。甲○○旋
    製作內容不實之股東繳納現金股款明細表表明收足，並填具
    委任書，委託不知情之誠正會計師事務所林淑玲會計師出具
    資本查核報告書，再持向臺北市政府辦理設立登記，並於96
    年7 月25日獲准設立登記，而使公務員登載於其職務上所掌
    之公文書，足以生損害於臺北市政府對公司管理之正確性。
    甲○○於送件申請後，未完成登記前之96年7 月13日即將該
    500 萬元款項悉數轉出返還予張木良，嗣經臺北市政府商業
    會理處行政檢查而查悉上情。
二、案經臺北市政府商業管理處函送臺灣臺北地方法院檢察署檢
    察官偵查起訴。
    理  由
一、上揭犯罪事實，業據上訴人即被告（下稱被告）甲○○，於
    原審時坦承不諱，並有借據、建弘公司所開立上海商業銀行
    仁愛分行帳號00000000000000號帳戶存摺（他字第3085號卷
    4、5頁）、建弘公司登記案卷等在卷可稽，足認被告前開出
    於任意性所為之自白，核與事實相符，洵堪採信。又被告於
    96年7月11日向案外人張木良借得500萬元作為出資，繳入建
    弘公司之帳戶作為繳付出資額之證明，委託會計師出具查核
    報告並送件申請公司設立登後，於完成登記前，即於96年7
    月13日隨即將該款悉數轉帳返還張木良，足認其確無將該筆
    借得500 萬元現金，繳予建弘公司作為資本額之真意，而僅
    是為辦理公司登記之須，以取得繳納股款之證明文件而已。
    被告於本院所提書狀主張該股款已於97年4 月21日匯入帳戶
    乙節，核與上開罪責之成立無礙，從而，本件被告上開犯行
    ，事證明確，洵堪認定，應依法論科。
二、被告未實際繳納出資額，向案外人張木良借得短期資金以取
    得出資證明文件，再委託不知情之會計師出具資本查核報告
    書，向臺北市政府申請設立登記，核其所為，係犯公司法第
    9條第1項前段股東未實際繳納股款，而以申請文件表明收足
    罪，及刑法第214 條使公務員登載不實文書罪。被告利用不
    知情之會計師林淑玲辦理公司設立登記手續，為間接正犯。
    被告以一行為，同時觸犯上開二罪，為想像競合犯，應從一
    重之公司法第9條第1項前段之一罪處斷。公訴意旨原認被告
    之所為，係犯同條第1項後段之罪。但查，被告於96年7月11
    日向案外人張木良借得500 萬元，作為出資之股款繳入建弘
    公司之帳戶後，於完成登記前，即於96年7 月13日隨即將該
    款悉數轉帳返還張木良，足認其並無以該筆借得款項作為出
    資額之真意，是其實際並未繳納股款，公訴意旨認其所為係
    犯同條第1 項後段公司登記後收回股款罪，尚有未洽，經蒞
    庭檢察官當庭更正所犯法條。公訴意旨雖未就被告所犯刑法
    第214條之罪一併起訴，惟此部分與其所犯公司法第9條第1
    項前段之罪間，有想像競合犯之裁判上一罪關係，已如前述
    ，自為起訴之效力所及，本院應併予審理，附此敘明。原審
    經審理結果，認被告罪證明確，因而適用公司法第9條第1項
    前段，刑法第11條前段、第214條、第55條、第41條第1項前
    段，刑法施行法第1條之1等規定，並審酌被告為辦理公司登
    記而為上開犯行之犯罪動機、目的、手段，及犯後坦承犯行
    ，態度良好等一切情狀，量處被告有期徒刑三月，並諭知易
    科罰金之折算標準。經核其認事用法尚無違誤，量刑亦允當
    ，被告以該股款嗣已入帳，提起上訴，否認犯罪，核非可取
    ，自為無理由，應予駁回。末查，被告受合法傳喚，無正當
    理由不到庭，爰不待其陳述逕行判決如前。
據上論斷，應依刑事訴訟法第368條、第371條，判決如主文。
本案經檢察官張熙懷到庭執行職務。
中    華    民    國    97    年    5     月    28    日
                  刑事第十四庭審判長法  官  陳志洋
                                    法  官  吳啟民
                                    法  官  蔡聰明
以上正本證明與原本無異。
如不服本判決，應於收受送達後十日內向本院提出上訴書狀，其
未敘述上訴之理由者並得於提起上訴後十日內向本院補提理由書
（均須按他造當事人之人數附繕本）。
                                    書記官  陳建邦
中    華    民    國    97    年    5     月    28    日
公司法第9條：
公司應收之股款，股東並未實際繳納，而以申請文件表明收足，
或股東雖已繳納而於登記後將股款發還股東，或任由股東收回者
，公司負責人各處5 年以下有期徒刑、拘役或科或併科新臺幣50
萬元以上250萬元以下罰金。
有前項情事時，公司負責人應與各該股東連帶賠償公司或第三人
因此所受之損害。
第1 項裁判確定後，由檢察機關通知中央主管機關撤銷或廢止其
登記。但裁判確定前，已為補正或經主管機關限期補正已補正者
，不在此限。
公司之設立或其他登記事項有偽造、變造文書，經裁判確定後，
由檢察機關通知中央主管機關撤銷或廢止其登記。


司法院資訊處製作；財團法人民間司法改革基金會備份。
